臺灣士林地方法院刑事判決
111年度交易字第74號
公  訴  人  臺灣士林地方檢察署檢察官  
被      告  黃瓊如



上列被告因過失傷害案件，經檢察官提起公訴（110年度調偵字
第828號），本院判決如下：
    主  文
黃瓊如犯過失傷害罪，處拘役拾伍日，如易科罰金，以新臺幣壹
仟元折算壹日。
    事  實
一、黃瓊如於民國110年1月2日上午6時30分許，騎乘車牌號碼00
    0-000號普通重型機車（下稱A機車），沿臺北市士林區文林
    路（下稱文林路）740巷9弄由南往北方向行駛，行經文林路
    740巷、740巷9弄交岔路口（下稱本案交岔路口）時，本應
    注意行駛於支線道上，應禮讓幹線道車先行，且當時並無不
    能注意之情事，竟疏未注意貿然騎車前行，適江佩芳亦騎乘
    車牌號碼000-000號普通重型機車（下稱B機車）沿文林路74
    0巷由東往西方向行至本案交岔路口處，黃瓊如煞避不及，
    其所騎乘之A機車車頭遂撞及江佩方騎乘之上開機車左後車
    身，使江佩芳因而人、車倒地，受有尾椎挫傷合併移位之傷
    害。嗣黃瓊如於肇事後於警察尚未發覺肇事者前，員警前往
    醫院處理時，向前來處理之員警自承其為肇事之人，始查悉
    上情。
二、案經江佩芳告訴臺灣士林地方檢察署檢察官偵查起訴。
    理  由
壹、程序方面
    被告以外之人於審判外之言詞或書面陳述，除法律有規定者
    外，不得作為證據，刑事訴訟法第159條第1項固有明文。惟
    被告以外之人於審判外之陳述，經當事人於審判程序同意作
    為證據，法院審酌該言詞陳述或書面陳述作成時之情況，認
    為適當者，亦得為證據，刑事訴訟法第159條之5第1項亦有
    明文。查本判決下列所引用之被告以外之人於審判外之言詞
    或書面陳述，雖屬傳聞證據，惟均經檢察官、被告黃瓊如於
    本院審理程序中表示同意作為證據（本院111年度交易字第7
    4號卷【下稱本院卷】第48頁至第50頁），本院審酌此等證
    據資料製作時之情況，尚無違法不當及證明力明顯過低之瑕
    疵，亦認為以之作為證據應屬適當，故揆諸前開規定，爰逕
    依刑事訴訟法第159條之5規定，認前揭證據資料均例外有證
    據能力，合先敘明。又本判決所引用其他資以認定事實所憑
    之非供述證據，經本院提示後，檢察官、被告均不爭執證據
    能力，復無證據足認係公務員違背法定程序所取得，亦均有
    證據能力。
貳、實體方面：
一、認定事實之依據及理由：
    訊據被告固坦承其有於110年1月2日上午6時30分許，騎乘A
    機車，沿文林路740巷9弄由南往北方向行駛，行經本案交岔
    路口時，與告訴人江佩芳所騎乘之B機車發生碰撞等情，惟
    矢口否認有何起訴意旨所指過失傷害之犯行，並辯稱：當天
    因為本案交岔路口附近都有違規停車的車輛，我無法看到來
    車，所以我是先騎乘A機車到本案交岔路口雙黃線的位置暫
    停，我先往右邊看到告訴人騎乘機車從芝山捷運站方向行駛
    過來，後來再往左邊往文林路方向察看，之後再往右邊看，
    但此時告訴人行駛到已經在我右邊的雙黃線上，我們就撞在
    一起，應該是告訴人撞到我；另外告訴人於事故發生後也未
    叫救護車，故告訴人應無受傷云云（本院卷第46頁、第53頁
    ）。經查：
　㈠110年1月2日上午6時30分許，被告騎乘A機車沿文林路740巷9
    弄由南往北方向行駛，行經本案交岔路口時，適江佩芳亦亦
    騎乘B機車沿文林路740巷由東往西方向行至本案交岔路口處
    ，兩車遂發生碰撞等情，業據被告自承在卷（本院卷第46頁
    ），核與告訴人於警詢中所述與被告發生本案交通事故等情
    相符（臺灣士林地方檢察署110年度他字第1645號卷【下稱
    他字第1645號卷】第39頁、第57頁），並有臺北市政府警察
    局交通警察大隊道路交通事故初步分析研判表（他字第1645
    號卷第21頁）、臺北市○○○○○○○○○道路○○○○○○○○○○○0000號卷
    第23至25頁）、臺北市○○○○○○○○○道路○○○○○○○○○○○○○0000號
    卷第27頁）、臺北市政府警察局士林分局道路交通事故調查
    報告表㈠、㈡（他字第1645號卷第33至35頁）、現場及車損照
    片共15張（臺灣士林地方檢察署110年度他字第2142號卷【
    下稱他字第2142號卷】第13至20頁）等資料在卷可佐，首堪
    認定屬實。
　㈡而本件應審究者為被告就本案交通事故之發生，有無過失存
    在：
　⒈就本案交通事故發生之經過：
　⑴告訴人於警詢及偵查中證稱：案發當時我騎乘B機車沿文林路
    740巷東向西方向直行，我的機車車身已經到路口中間過半
    了，我的左方巷子突然有一台機車由南向北直行，接著該機
    車前車頭就撞倒我的機車左側車身，我的機車就飛出去，我
    就人車倒地等語（他字第1645號卷第39頁、第57頁、他字第
    2142號卷第69頁），而證稱本案交通事故發生時，係被告所
    騎乘A機車之車頭撞及其所騎乘之B機車左側車身等語。
　⑵再者：由卷附現場車損照片中編號8、13照片（他字第2142號
    卷第16頁、第19頁）觀之，可見A機車之右前車頭及B機車之
    左側車身均有受損痕跡，此已核與告訴人前開證述兩車碰撞
    之部位相符，況被告亦曾於偵查中自承：我當時沿文林路74
    0巷9弄由南往北方向行駛，在過馬路前，我有特別減速慢慢
    前進，要準備加速時，告訴人的機車就出現，之後我的前車
    頭撞到對方的左側車身等語（他字第2142號卷第37頁），其
    後亦於偵查中自承：我的右前車頭與告訴人的左側車身相撞
    等語（他字第2142號卷第71頁），是足認本案交通事故發生
    時，兩車之撞擊點，應係A機車之右前車頭撞及B機車之左側
    車身，而核與告訴人前開所述相符。
  ⑶再參以依卷附現場照片編號15（他字第2142號卷第20頁）及
    道路交通事故現場圖所示兩車碰撞後之相對位置以觀，兩車
    碰撞後，A機車倒地位置在本案交岔路口中央處，B機車則倒
    在文林路740巷9弄路旁，亦顯示B機車有遭到外力撞擊故而
    滑向路旁，亦足以佐證告訴人前開所述其所騎乘之B機車遭
    到A機車之撞擊等情，與客觀事證相符。
　⑷綜上諸情以觀，告訴人前開證述核與前開客觀事證相符，則
    本案交通事故之經過，係被告騎乘A機車欲通過本案交岔路
    口時，適告訴人亦騎乘機車經過，A機車之右前車頭遂撞及
    告訴人所騎乘之B機車左側車身，應堪認定。
　⒉按行至無號誌或號誌故障而無交通指揮人員指揮之交岔路口
    ，支線道車應暫停讓幹線道車先行，道路交通安全規則第10
    2條第1項第2款前段定有明文。查：本案被告為合格之機車
    駕駛人，有道路交通事故調查報告表㈡在卷可參（他字第164
    5號卷第35頁），對於前開規定應有所知悉，並應於駕駛車
    輛行駛於道路時予以遵守。而被告沿文林路740巷9弄由南往
    北方向行駛，行經本案交岔路口時，本應注意先暫停讓幹線
    道（即文林路740巷）之車輛先行，而依當時天候晴、日間
    自然光線、柏油路面乾燥、無缺陷、無障礙物、視距良好，
    有道路交通事故調查報告表㈠可參（他字第1645號卷第33頁
    ），其並無不能注意之情形，竟疏未注意，貿然騎車前行，
    致其所騎乘A機車之前車頭因而撞及告訴人騎乘B車之左側車
    身，是被告就本案交通事故之發生顯有過失，至為灼然。且
    本案經送請臺北市車輛行車鑑定會鑑定結果，亦認被告騎乘
    A機車支線道車不讓幹線道車先行為肇事原因；告訴人騎乘B
    機車無肇事因素，有臺北市車輛行車事故鑑定會110年12月6
    日0000000000號鑑定意見書在卷可參（臺灣士林地方檢察署
    110年條偵字第828號卷【下稱偵卷】第35頁），亦同本院前
    開認定。
　㈢又告訴人因本案交通事故而受有尾椎挫傷合併移位之傷害，
    有振興醫院醫療財團法人振興醫院110年3月2日出具之診斷
    證明書1紙在卷可參（他字第1645號卷第9頁），所受上開傷
    勢亦核與其受傷之情節相符，足認被告之過失行為與告訴人
    所受之傷害結果間，顯有相當因果關係。
　㈣至被告雖以下開情詞置辯：
　⒈被告雖辯稱：當天我有先暫停在本案交岔路口雙黃線處，且
    我先往右邊看到告訴人騎乘機車從芝山捷運站方向行駛過來
    ，後來再往左邊往文林路方向察看，之後再往右邊看，但結
    果告訴人就撞上我了，告訴人應該要看到我云云。然：本案
    交通事故發生之經過，應係被告所騎乘之A機車撞擊B機車左
    側車身等情，業據本院認定如前，被告雖辯稱其有暫停在本
    案交岔路口，其係遭到告訴人碰撞云云，然被告已於警詢時
    陳稱：我當時是沒有特別減速慢慢的前進等語（他字第1645
    號卷第29頁），是被告前開所辯其有暫停云云，顯與其警詢
    時所述不符，是否可採，已屬有疑，且倘被告所辯屬實，則
    何以其所騎乘之A機車車頭會與B機車之車身發生碰撞，是被
    告所辯顯與前開兩車碰撞痕跡及倒地位置之相關客觀事證不
    符，自難採信。再參以被告於審理時所稱：我當時是先看右
    邊看到告訴人從芝山捷運站行駛過來，再往左邊看，等到再
    往右邊看時，告訴人已經在我右邊雙黃線處等語（本院卷第
    46頁），被告顯已自承在其發覺告訴人時，告訴人已在其右
    邊，益見被告並未依前開規定讓告訴人先行，至為灼然，是
    其上開辯解，無從解免其刑責。
  ⒉被告雖又辯稱告訴人於事故當時並未說要叫救護車，所以未
    受傷云云。惟依告訴人所受傷勢，尚非甚為危急，則告訴人
    縱未立即搭乘救護車就醫，亦非顯與常情有違，自難以此即
    認告訴人並未受有上開傷勢，被告上開所辯，自難憑採。
  ㈥綜上，本件事證明確，被告過失傷害犯行堪以認定，而應依
    法論科。
二、論罪科刑：
  ㈠核被告所為，係犯刑法第284條前段之過失傷害罪。
  ㈡又被告雖否認駕車有過失，然其於肇事後，未被有偵查犯罪
    職權之機關或公務員發覺前，於警員前往醫院處理時，向前
    來處理之員警自承為肇事人乙情，業據被告自承在卷（本院
    卷第49頁），並有臺北市政府警察局道路交通事故談話紀錄
    表在卷可參（他字第1645號卷第29頁），被告對於未發覺之
    犯罪自首而接受裁判，符合自首要件，爰依刑法第62條前段
    之規定，減輕其刑。
　㈢爰以行為人之責任為基礎，並審酌被告考領駕駛執照並駕駛
    機車參與道路交通，本應小心謹慎以維自身及他人之安全，
    竟疏未注意遵守交通規則，未於本案交岔路口禮讓幹線道車
    輛先行，即貿然駕駛機車駛入路口以致肇生車禍，致告訴人
    受有上開傷害，及被告犯後坦承騎乘機車與告訴人發生碰撞
    ，惟否認過失之犯後態度，兼衡被告與告訴人就本案交通事
    故之過程程度、被告迄至本案言詞辯論終結前，均未能與告
    訴人達成和解而未能賠償告訴人所受損失，及被告於本院審
    理時所自承之智識程度、家庭生活狀況（本院卷第53頁）、
    告訴人所受傷勢之輕重等一切情狀，量處如主文所示之刑，
    並諭知易科罰金之折算標準。
據上論斷，應依刑事訴訟法第299條第1項前段，刑法第284條前
段、第41條第1項前段、第62條前段，刑法施行法第1條之1第1項
，判決如主文。
本案經檢察官陳彥章偵查起訴，經檢察官江玟萱到庭執行職務。
中　　華　　民　　國　　111 　年　　9 　　月　　16　　日
                  刑事第三庭　法  官  李郁屏
以上正本證明與原本無異。
如不服本判決，應於判決送達後20日內向本院提出上訴狀（應抄
附繕本），並應敘述具體理由。其未敘述上訴理由者，應於上訴
期間屆滿後20日內向本院補提理由書 (均須按他造當事人之人數
附繕本 )「切勿逕送上級法院」。告訴人或被害人如對於本判決
不服者，應具備理由請求檢察官上訴，其上訴期間之計算係以檢
察官收受判決正本之日期為準。
因疫情而遲誤不變期間，得向法院聲請回復原狀。
                              書記官  李登寶
中　　華　　民　　國　　111 　年　　9 　　月　　16　　日
附錄本案論罪科刑所犯法條
中華民國刑法第284條
因過失傷害人者，處一年以下有期徒刑、拘役或十萬元以下罰金
；致重傷者，處三年以下有期徒刑、拘役或三十萬元以下罰金。